【裁判字號】    89,台上,4856
【裁判日期】    890816
【裁判案由】    業務過失致人於死
【裁判全文】
最高法院刑事判決                              八十九年度台上字第四八五六號
    上   訴   人
    即  自訴  人  林桂英
    上訴人即被告  甲○○
右上訴人等因自訴人自訴被告業務過失致人於死案件，不服台灣高等法院台中分院中
華民國八十九年五月二十四日第二審判決（八十九年度交上訴字第七一八號，自訴案
號：台灣台中地方法院八十八年度交自字第四三號），提起上訴，本院判決如左：
    主  文
上訴駁回。
    理  由
按刑事訴訟法第三百七十七條規定，上訴於第三審法院，非以判決違背法令為理由，
不得為之。是提起第三審上訴，應以原判決違背法令為理由，係屬法定要件。如果上
訴理由狀並未依據卷內訴訟資料，具體指摘原判決不適用何種法則或如何適用不當，
或所指摘原判決違法情事，顯與法律規定得為第三審上訴理由之違法情形，不相適合
時，均應認其上訴為違背法律上之程式，予以駁回。本件上訴人即自訴人林桂英上訴
意旨略稱：(一)、被告甲○○係從事駕駛業務之人，對交通規則應甚熟稔，竟故意在快
車道上倒車橫行，致被害人李政勳煞閃不及而撞倒受傷死亡，其行為可惡至極，且肇
事後規避民事賠償責任，原審僅判處被告有期徒刑八月，量刑顯屬過輕，難令人心服
。(二)、被告肇事後，現場民眾已目睹，也有民眾用電話報案，被告在眾目睽睽下去警
察局，其程序屬於「到案」而非「自首」，原判決依自首減刑，亦屬不當等語。上訴
人即被告甲○○上訴意旨略稱：(一)、被告係鴻羽起重工程有限公司負責人，雖具司機
資格，但未實際參與駕駛業務，事發時因僱用之司機尚未前來，乃將公司內之自用貨
車倒車移往旁邊，雖不幸肇事，但此非業務上之過失致肇事，原判決論以業務上過失
致人於死罪，似有不當。(二)、事發時被告之同居人林宛臻在貨車右側指揮倒車，車尾
之凸出物有懸掛警告物，一切過程均依交通規則，並無違規，肇事係因被害人之快速
行車所致，被告並無過失。(三)、被告於事發後自首並未逃避責任，曾多次向死者家屬
慰問，洽談慰撫金，惟因無力賠償對方要求之金額，致未賠償，請酌情給予公正之判
決等語。
惟查證據之取捨及其證明力之判斷，屬於事實審法院之職權，苟其所為之判斷，並不
違背經驗法則及論理法則，即不能任意指為違法，而執為第三審適法之上訴理由。原
判決認定被告甲○○有原判決事實欄所載之業務上過失致人於死犯行，係以該事實已
據被告供承不諱，核與自訴人林桂英所述情節相符，並有台中縣警察局交通事故調查
報告表及現場照片在卷可稽。被告之同居人林宛臻亦證稱當時其在車子右邊看被告倒
車，倒車時未放警告標誌等語，足證林宛臻當時未在車後指引，被告復未謹慎緩慢倒
車，並促使其他車輛避讓，以致肇事。又被害人李政勳係因煞閃不及，頭部撞及被告
之大貨車上之大型Ｈ型鋼骨，因而人車倒地，造成顱顏部挫創引起顱內出血，於同日
（即八十八年六月四日）上午八時四十分許不治死亡，已經檢察官督同法醫師相驗屬
實，有勘驗筆錄、相驗屍體證明書、驗斷書在卷足憑。而汽車在快車道等危險地帶或
交通頻繁處所不得倒車，如因停車或起駛有倒車必要，應顯示倒車燈光或手勢後，謹
慎緩慢倒車，又大型汽車倒車時，須派人在後指引，如無人在後指引時，應先測明車
後有足夠之地位，並促使行人及車輛避讓，道路交通安全規則第一百十條第一、二、
三款分別定有明文。被告行車時，依當時狀況，並無不能注意之情事，詎竟未加注意
，仍冒然在慢車道及外側快車道上倒車，妨礙其他車輛之通行，以致肇事，使被害人
因而死亡，被告顯有過失，台灣省台中縣車輛行車事故鑑定委員會鑑定本件車禍肇事
責任結果，亦同此認定，故被告之過失與被害人之受傷死亡間，有相當因果關係等證
據，予以綜合判斷，認上訴人成立刑法第二百七十六條第二項之罪，並以被告於肇事
後，在有偵查犯罪權限之機關或公務員發覺其犯罪前，囑其同居人林宛臻向台中縣警
察局烏日分局五光派出所報案自首而接受裁判，有相驗案件初步調查報告表及交通事
故調查報告表在卷可稽，依刑法第六十二條前段規定減輕其刑，於法定刑內量處有期
徒刑。所為論斷，均有卷存證據資料可資覆按，從形式上觀察並無違背法令之情形存
在。查被告犯罪後向警方自首而接受裁判，被告何以係以駕駛貨車為其業務之人，被
告何以有前揭過失情事而成立業務上過失致人於死罪，原判決均已詳其證據與理由
。自訴人林桂英上訴意旨謂被告肇事時有他人目睹，不應成立自首云云，尚有誤會，
其所稱已有民眾報案云云，亦無卷內資料可憑；被告上訴意旨謂其非從事駕駛業務之
人，本件車禍，其無過失云云，與卷內其供承犯罪之事證不符，顯非依據卷內資料執
為指摘之合法第三審上訴理由。又原判決已說明審酌被告之素行、犯罪所生損害、犯
罪後態度及肇事後尚未賠償被害人之家屬等一切情狀，量處有期徒刑八月等語，殊無
理由不備之情形，不得任意指摘，自訴人及被告上訴意旨分別指摘原審量刑過輕或太
重，自非適法之上訴理由。是上訴意旨所指摘原判決違法情事，殊與法律規定得為第
三審上訴理由之違法情形不相適合。衡以前開說明，本件上訴為違背法律上之程式，
應予駁回。
據上論結，應依刑事訴訟法第三百九十五條前段，判決如主文。
中      華      民      國    八十九    年      八      月     十六     日
                              最高法院刑事第九庭
                                  審判長法官  張  信  雄
                                        法官  賴  忠  星
                                        法官  張  清  埤
                                        法官  張  淳  淙
                                        法官  李  伯  道
      右正本證明與原本無異
                                              書  記  官
中      華      民      國    八十九    年      八      月    二十一    日


司法院資訊處製作；財團法人民間司法改革基金會備份。
